臺北高等行政法院裁定
109年度聲更一字第1號
聲  請  人  李國精                                      

相  對  人  銓敘部                                 
代  表  人  周志宏            
上列當事人間因任用事件（本院107年度訴字第561號），聲請人
聲請交付法庭錄音光碟，對於本院中華民國111年1月24日109年
度聲更一字第1號之補充裁定，提起抗告，經最高行政法院111年
度抗字第53號裁定廢棄發回更為裁定，本院裁定如下：
　　主  文
原裁定主文應補充第三項「發回前抗告審訴訟費用由相對人負擔
」。
　　理  由
一、按「訴訟標的之一部或訴訟費用，裁判有脫漏者，法院應依
    聲請或依職權以判決補充之。」「當事人就脫漏部分聲明不
    服者，以聲請補充判決論。」民事訴訟法第233條第1項、第
    2項分別定有明文。又依行政訴訟法第218條所定，上開規定
    於行政法院之裁判準用之。是聲請補充裁判，必須訴訟標的
    或訴訟費用之裁判有脫漏時，始有補充裁判之問題。
二、聲請意旨略以：聲請人因本院民國107年度訴字第561號任用
    事件，聲請交付法庭錄音光碟，經本院以108年度聲字第130
    號裁定駁回，聲請人提起抗告，經最高行政法院以109年度
    裁字第1139號裁定廢棄發回本院更為裁定，後經本院於109
    年9月21日以109年度聲更一字第1號更為裁定（下稱原裁定
    ）：「聲請人於繳納相關費用後，准將本院107年度訴字第5
    61號任用事件於民國108年4月9日、同年5月7日及同年6月27
    日之法庭錄音光碟交付聲請人，並禁止聲請人再行轉拷利用
    。」「聲請費用由聲請人負擔。」聲請人亦已取得該法庭錄
    音光碟，惟原裁定主文就抗告費用新臺幣（下同）1,000元
    歸屬何人負擔漏未裁判，有脫漏之情，而銓敘部於本件交付
    法庭錄音光碟事件，應為敗訴之一方，依行政訴訟法第98條
    之4及第98條第1項規定，抗告之裁判費應由敗訴之當事人負
    擔。爰依行政訴訟法第218條準用民事訴訟法第233條第1項
    規定，聲請補充裁判等語。
三、緣本院就本件聲請人之補充裁判聲請，於111年1月24日以10
    9年度聲更一字第1號補充裁定「原裁定主文應補充第三項『
    發回前抗告審訴訟費用由聲請人負擔』」，聲請人不服，提
    起抗告，經最高行政法院以111年度抗字第53號裁定將上開
    補充裁定廢棄，發回本院更為裁定。經查：
　⒈按訴訟費用（包括裁判費及其他必要費用）乃是對法院提供
    訴訟服務所支付之規費，或係為填補法院提供特定訴訟服務
    之成本（例如郵費、差旅費或鑑定費等）。法院依法收取並
    應解繳國庫之訴訟費用，均源於當事人依法之暫繳，而有「
    應如何為終局之主體歸屬」議題存在，要依訴訟法中之「訴
    訟費用負擔」規定來決定。此等歸屬規定之具體內容，大原
    則是以訴訟之勝敗為決定，但並非沒有微調規定，例如
　　行政訴訟法第104條準用民事訴訟法第80條、第80條之1、第
    81條、第82條等條文。依此等具體規定，勝訴當事人有可能
    在特定情況下要負擔訴訟費用，敗訴當事人亦有可能勿庸負
    擔訴訟費用之全部或一部。而本件聲請人聲請交付法庭錄音
    光碟，遭本院駁回所生之抗告爭議，乃是「鑲嵌」在本院10
    7年度訴字第561號任用案由之實體爭訟案件中，其爭訟性格
    依然可見，縱令聲請程序爭議被從實體案件中分割出來，單
    獨依抗告程序處理，但抗告程序所生之訴訟費用負擔議題時
    ，仍然有必要參酌本件實體爭訟案所應適用之「訴訟費用歸
    屬法定標準」，以為判斷（最高行政法院111年度抗字第53
    號裁定廢棄發回意旨可資參照）。
　⒉次按「（第1項）當事人及依法得聲請閱覽卷宗之人，因主張
    或維護其法律上利益，得於開庭翌日起至裁判確定後6個月
    內，繳納費用聲請法院許可交付法庭錄音或錄影內容。……（
    第4項）前3項不予許可或限制交付內容之裁定，得為抗告。
    」「對於裁定得為抗告。但別有不許抗告之規定者，不在此
    限。」「抗告，由直接上級行政法院裁定。」「抗告，徵收
    裁判費新臺幣1,000元。」「裁判費除法律別有規定外，當
    事人應預納之。……」分別為法院組織法第90條之1第1項、第
    4項、行政訴訟法第264條、第267條第1項、第98條之4、第1
    00條第1項前段定有明文。
　⒊為督促行政機關依法行政，並防止濫行訴訟，行政訴訟法就
    訴訟之進行係採有償主義，即依法繳納之裁判費用應由當事
    人負擔，此觀行政訴訟法第98條第1項前段規定：「訴訟費
    用指裁判費及其他進行訴訟之必要費用，由敗訴之當事人負
    擔。……」甚明。而民事訴訟法第87條規定：「（第1項）法
    院為終局判決時，應依職權為訴訟費用之裁判。（第2項）
    上級法院廢棄下級法院之判決，而就該事件為裁判或變更下
    級法院之判決者，應為訴訟總費用之裁判；受發回或發交之
    法院為終局之判決者亦同。」第95條規定：「本節之規定，
    於法院以裁定終結本案或與本案無涉之爭點者準用之。」依
    行政訴訟法第104條規定亦為行政訴訟所準用。
　⒋查聲請人與相對人間有關任用事件，經本院於108年7月25日
    以107年度訴字第561號判決駁回聲請人之訴，聲請人於提起
    上訴繫屬中之108年9月12日，向本院聲請交付法庭錄音光碟
    ，經本院108年度聲字第130號裁定駁回後，提起抗告，嗣經
    最高行政法院109年度裁字第1139號裁定廢棄發回本院更為
    裁定。則依前開法理所述，本件相對人在實體案件為對造（
    被告），應屬本件聲請交付法庭錄音光碟聲請案之相對人，
    本件發回前之抗告事件（最高行政法院109年度裁字第1139
    號，下稱系爭抗告事件）核屬有相對人之抗告事件。
　⒌茲就本件有關系爭抗告事件之1,000元抗告費，其主體歸屬之
    法律判斷如下：
  ⑴由於本件因有相對人，整體上仍具爭訟性。但因為相對人實
    質上從未介入前開交付法庭錄音光碟一事之爭議中，面對此
    等特殊情形，本院自應參照本院107年度訴字第561號判決結
    果（聲請人敗訴），一併審酌依行政訴訟法第104條準用民
    事訴訟法第81條規定（即「因下列行為所生之費用，法院得
    酌量情形，命勝訴之當事人負擔其全部或一部：一、勝訴人
    之行為，非為伸張或防衛權利所必要者。二、敗訴人之行為
    ，按當時之訴訟程度，為伸張或防衛權利所必要者。」）之
    要件，決定前開1,000元抗告裁判費之主體歸屬。
　⑵經核本件聲請人就其聲請本院107年度訴字第561號任用事件
    於108年4月9日、同年5月7日及同年6月27日之法庭錄音光碟
    乙事，經本院依據最高行政法院109年度裁字第1139號裁定
    意旨，並審酌聲請人既已敘明為其上訴及聲請再審之法律攻
    防所需等語，且上開法庭錄音光碟，非屬依法令應不許可或
    限制聲請閱覽、抄錄或攝影卷內文書，亦無涉及國家機密或
    其他依法令應予保密之內容，在無法令另有排除規定之情況
    等情，而准許其聲請。而上開任用事件，嗣經本院於108年7
    月25日以107年度訴字第561號判決駁回聲請人之訴，並經最
    高行政法院於108年10月17日以108年度裁字第1432號裁定駁
    回上訴確定在案，業經本院依職權調閱上開卷宗查核無誤。
    是以，本件聲請人雖於上開任用事件敗訴，惟其聲請交付法
    庭錄音光碟之行為，按當時之訴訟程度，核屬為伸張或防衛
    權利所必要，本院酌量上開情形，爰依上述行政訴訟法第10
    4條準用民事訴訟法第81條規定及說明，命勝訴之相對人負
    擔最高行政法院廢棄發回前系爭抗告事件之抗告審訴訟費用
    。
四、綜上所述，關於本件聲請交付法庭錄音光碟事件，就聲請交
    付光碟費用，應由聲請人負擔（業經本院為原裁定，且因不
    得抗告而告確定在案)，至於最高行政法院廢棄發回前系爭
    抗告事件之抗告訴訟費用，應由相對人負擔。職是，原裁定
    主文僅諭知「准將本院107年度訴字第561號任用事件於民國
    108年4月9日、同年5月7日及同年6月27日之法庭錄音光碟交
    付聲請人，並禁止聲請人再行轉拷利用。」「聲請費用由聲
    請人負擔」，而就訴訟費用關於「發回前抗告審訴訟費用由
    何人負擔」部分未予裁判，揆諸首揭規定及說明，爰依聲請
    及循最高行政法院111年度抗字第53號裁定廢棄發回意旨，
    為補充裁定如主文。
中　　華　　民　　國　　111 　年　　8 　　月　　30　　日
                    臺北高等行政法院第六庭
                              審判長法  官　陳心弘
                                    法  官　郭銘禮
                                    法  官　林淑婷 
上為正本係照原本作成。
如不服本裁定，應於送達後10日內向本院提出抗告狀（須按他造
人數附繕本）。
中　　華　　民　　國　　111 　年　　8 　　月　　30　　日
                                    書記官  羅以佳